臺灣橋頭地方法院民事裁定
108年度消債更字第231號
聲請人即債  涂德吉  
務人                
0000000000000000

0000000000000000

0000000000000000

上列當事人因消費者債務清理事件聲請更生，本院裁定如下：
    主  文
聲請人涂德吉自民國一百零九年五月二十七日下午四時起開始更
生程序。
命司法事務官進行本件更生程序。
    理  由
一、聲請意旨略以：聲請人即債務人涂德吉前向金融機構辦理消
    費借貸、信用卡契約等，致積欠無擔保債務計新臺幣（下同
    ）1,630,663元，因無法清償債務，乃於民國108年5月間向
    臺灣高雄地方法院聲請前置調解，經移送本院，因無法負擔
    債權人所提還款方案而於同年8月29日調解不成立，因聲請
    人有不能清償債務或有不能清償之虞，復未經法院裁定開始
    清算程序或宣告破產，爰依法聲請准予裁定更生等語。
二、按「債務人不能清償債務或有不能清償之虞者，得依本條例
    所定更生或清算程序，清理其債務。」消費者債務清理條例
    （下稱消債條例）第3條定有明文。衡以消費者與金融機構
    間債之關係之發生，係依契約自由原則及相互間之信賴為基
    礎，此為社會經濟活動得以維繫及發展之重要支柱，債務人
    經濟窘迫，固不應任其自生自滅，債權人一方之利益，仍不
    能因之摒棄不顧。是債務人於協商程序中，自應本於個人實
    際財產及收支狀況，依最大誠信原則，商討解決方案。如終
    究不能成立協商，於聲請更生或清算時，法院審酌上開條文
    所謂「不能清償或有不能清償之虞」，自宜綜衡債務人全部
    收支、信用及財產狀況，評估是否因負擔債務，而不能維持
    最基本之生活條件；所陳報之各項花費，是否確屬必要性之
    支出；如曾有協商方案，其條件是否已無法兼顧個人生活之
    基本需求等情，為其判斷之準據。
三、經查：
  ㈠聲請人前向各金融機構辦理消費借貸、信用卡契約等，致現
    積欠無擔保債務至少1,630,663元，前即已因無法清償債務
    ，而於108年5月間向臺灣高雄地方法院聲請前置調解，因無
    法負擔債權人所提還款方案而於108年8月29日經本院調解不
    成立等情，有108年5月30日調解聲請狀所附債權人清冊、財
    團法人金融聯合徵信中心前置協商專用債權人清冊、信用報
    告及調解筆錄等件在卷可稽，堪信為真實。
  ㈡聲請人現任職於奧斯頓汽車美容，自陳每月薪資20,000元，
    依108年5月至11月薪資袋所示，每月薪資皆低於20,000元，
    而其曾於108年4月23日領取保險解約金美金4,062元（約新
    臺幣138,339元），亦另有南山人壽保險解約金126,759元，
    107年度申報所得526,784元，核每月平均所得43,899元，惟
    其曾於108年間失業而領取失業補助，且現未勞工保險投保
    等情，有108年12月5日陳報狀所附薪資袋、財產及收入狀況
    說明書、勞工保險被保險人投保資料表、綜合所得稅各類所
    得資料清單暨國稅局財產歸屬資料清單、本院稅務電子閘門
    財產所得調件明細表、領取失業助之存摺內頁、國泰人壽保
    險股份有限公司109年3月2日國壽字第1090030624號函、南
    山人壽保險股份有限公司109年4月28日南壽保單字第C0990
    號函附卷可稽。則查無聲請人有其他收入來源，佐以聲請人
    提出薪資袋為證，則以聲請人主張之收入來源，應全非虛罔
    ，是聲請人每月收入20,000元尚高於薪資袋所示薪資，以20
    ,000元作為核算其現在償債能力之基礎，應能反映真實收入
    狀況。
  ㈢至支出部分，聲請人主張扶養母親，每月支出扶養費5,000元
    。按直系血親相互間，互負扶養之義務，民法第1114條第1
    款定有明文。查聲請人母親涂莊綉花，其106、107年度雖未
    有所得，惟其名下尚有二棟房屋、三筆土地及10筆地目為旱
    之農地等情，有戶籍謄本、本院稅務電子閘門財產所得調件
    明細表附卷可證，其名下財產應足供維持其生活，而無受聲
    請人扶養之必要，再衡以聲請人負債之情形，聲請人主張須
    扶養母親，尚不足取。至聲請人個人日常生活必要費用部分
    ，審酌聲請人負債之現況，基於社會經濟活動之互賴及誠信
    ，該日常生活所需費用，自應節制開支，不得有超越一般人
    最低生活標準之享受，否則反失衡平，本院依消債條例第64
    條之2第1項，參酌衛福部社會司所公告歷年最低生活費標準
    ，109年度高雄市最低生活費標準13,099元之1.2倍為15,719
    元，則聲請人每月最低生活費除有特殊情形並有證據證明者
    外，自宜以此為度，始得認係必要支出，聲請人主張每月個
    人必要生活費為19,525元，高於上開標準甚多，且未釋明其
    必要性，本院認應以上開標準15,719元列計為聲請人全部必
    要生活費用，較為可採。
  ㈣綜上所述，以聲請人現每月之收入20,000元為其償債能力基
    準，扣除其每月個人必要生活費15,719元後尚餘4,281元，
    聲請人目前扣除保險解約金之負債總額約1,365,565元，以
    上開餘額按月攤還結果，約26年期間始能清償完畢，堪認聲
    請人確有不能清償債務或有不能清償之虞之情事。從而，聲
    請人主張已不能清償債務，聲請本院准予更生，依所舉事證
    及本院調查結果，即無不合。
四、末按「法院開始更生程序之裁定，應載明其年、月、日、時
    ，並即時發生效力。」、「法院裁定開始更生或清算程序後
    ，得命司法事務官進行更生或清算程序，必要時得選任律師
    、會計師或其他適當之自然人或法人一人為監督人或管理人
    。」消費者債務清理條例第45條第1 項、第16條第1 項分別
    定有明文。本件聲請人其目前收入及財產狀況，不能履行債
    務，依聲請人其目前收入及財產狀況，未償之債務亦屬不能
    清償，有如上述。此外，復查無聲請人有消費者債務清理條
    例第46條各款所定駁回更生聲請等事由，從而，聲請人聲請
    更生，洵屬有據，應予准許，爰命司法事務官進行本件更生
    程序。
五、依消費者債務清理條例第11條第1 項、第45條第1 項、第16
    條第1 項，裁定如主文。
中　　華　　民　　國　 109　　年　　5 　　月　　27　　日
              　　民事庭　法　官　李姝蒓
以上正本係照原本作成。
本裁定已於109年5月27日下午4 時公告。
本裁定不得抗告。
中　　華　　民　　國　 109　　年　　5 　　月　　27　　日
  　                      書記官　郭南宏